臺灣高等法院高雄分院刑事判決　　　　100年度上易字第493號
上　訴　人
即　被　告　陳輔仁
上列上訴人因家庭暴力之恐嚇等案件，不服臺灣屏東地方法院99
年度易字第868 號中華民國100 年4 月25日第一審判決（起訴案
號：臺灣屏東地方法院檢察署99年度偵續字第9 號），提起上訴
，本院判決如下：
     主  文
上訴駁回。
     理  由
一、按不服地方法院之第一審判決而上訴者，應向管轄第二審之
    高等法院為之，上訴書狀應敘述具體理由，刑事訴訟法第36
    1 條第1 項、第2 項定有明文。而所謂不服第一審判決之具
    體理由，必係依據卷內既有訴訟資料或提出新事證，指摘或
    表明第一審判決有何採證認事、用法或量刑等足以影響判決
    本旨之不當或違法，而構成應予撤銷之具體事由，始克當之
    ；倘僅泛言原判決認定事實錯誤、違背法令、量刑失之過重
    或輕縱，而未依上揭意旨指出具體事由，或形式上雖已指出
    具體事由，然該事由縱使屬實，亦不足以認為原判決有何不
    當或違法者，皆難謂係具體理由，俾與第二審上訴制度旨在
    請求第二審法院撤銷、變更第一審不當或違法之判決，以實
    現個案救濟之立法目的相契合，並節制濫行上訴。又第二審
    法院認為上訴書狀未敘述理由或上訴有刑事訴訟法第362 條
    前段之情形者，應以判決駁回之，同法第361 條第2 項、第
    367 條前段定有明文。是上訴書狀全未敘述理由者，應先命
    補正；已敘述理由但不具體者，毋庸命補正，應由第二審法
    院以判決逕予駁回上訴，未依法駁回者，有受理訴訟不當之
    違法，此有最高法院24年度總會決議第93號提案（四）可資
    參照，及該院所著97年台上字第892 號、第3889號判決，足
    資參考。
二、本件上訴人即被告陳輔仁於民國100 年5 月5 日收受原審判
    決後，在上訴期間內之同年月12日具狀向本院提起上訴，上
    訴理由意旨略以：告訴人陳長仁因認母親陳蔡鳳美給與被告
    娶媳婦之金錢，而認母親偏心被告，故對母親及被告均心懷
    怨懟，甚而與母親發生爭執互毆，導致雙方均經原審以99年
    易字第72號判處罪刑在案，且被告因上開案件於原審審理時
    到庭作證陳述事實，指證不利於告訴人陳長仁與其妻陳龔芳
    香，致告訴人及其妻陳龔芳香與被告間，顯然積怨甚深。足
    見告訴人之指述係欲使被告入罪為目的，自不得作為唯一證
    據。又證人陳龔芳香既係告訴人陳長仁之妻，其供述當會偏
    頗陳長仁，其所為之證述顯有瑕疵，亦不得採為論罪之依據
    。況且原審既認被告平時原即口齒不清、表達能力欠佳，則
    被告既口齒不清，告訴人及陳龔芳香如何能明確指證被告係
    揚言「幹伊娘，是妻奴，我叫我兒子拿槍打你」云云。益見
    原審就該部分之認定顯然前後矛盾，有所違誤。再查，原審
    審酌被告於89年間有竊盜前科，現再度犯下本案，而認被告
    法治觀念依舊薄弱，且加害對象為胞弟，犯罪動機殊屬可議
    云云，而據此量處拘役59日，惟並未衡酌被告尚非惡行重大
    之人，且與告訴人陳長仁又係家人，兄弟自小成長過程而發
    生本件口角糾紛，雙方並無深仇大恨，原審未審酌及此而為
    緩刑之宣告，凡此認事用法均令被告難以甘服，請給被告以
    啟自新之機會，予以宣告緩刑云云，有其刑事上訴狀在卷可
    稽（見本院卷第3-4 頁）。
三、按認定犯罪事實應依證據，而證據之證明力如何，屬於法院
    判斷之自由，故事實審法院就案內所有證據，依法調查，本
    於所得之心證分別取捨而為事實之判斷，茍於證據法則無所
    違背，當事人即不得專從證據之證明力上任意指摘，執為上
    訴之理由，業經最高法院著有27年上字第2079號、46年台上
    字第529 號判例足資遵循。且量刑輕重，係屬事實審法院得
    依職權自由裁量之事項，苟已斟酌刑法第57條各款所列情狀
    ，而未逾越法律所規定之法定刑度範圍，或濫用其權限，即
    不得任意指摘為違法，亦有最高法院72年台上字第6696號、
    75年台上字第7033號判例可資參照。
四、經查，被告陳輔仁因家庭暴力之恐嚇案件，經原審綜以：被
    告固矢口否認有何恐嚇犯行，惟查：本件被告之犯罪事實，
    業據證人即被害人陳長仁、在場者陳龔芳香證述歷歷，並有
    證人即承辦員警簡燕章說明偵辦本案經過可資佐證，而衡諸
    證人簡燕章為承辦公務之警察，所證係持平公正，殊無可能
    袒護衝突爭執之任何一造，其所證情節自堪採信。至證人陳
    長仁、陳龔芳香雖於警偵訊中就被告口出惡言之精確用語，
    指證略有出入，惟觀被告平時原即口齒不清、表達能力欠佳
    ，猶需兒子陳台尚擔任輔佐人陪同在庭協助陳述等情（見原
    審卷第86頁反面），是依案發時衝突對立、情緒激動之際，
    其話語理將更加含糊雜亂，故證人陳長仁、陳龔芳香顯係因
    此難以精確記憶該等用字遣詞（原判決誤植為「譴」），尚
    無不合情理。從而渠等既就「被告對陳長仁揚言『幹伊娘，
    是妻奴，我叫我兒子拿槍打你』」之主要事實業已指證歷歷
    ，自難徒憑細節方面未能交代清楚，遽認此等證詞非可採信
    。又以關於被告前在其弟陳長仁、其兄陳國欽爭訟中所持立
    場與本案之關連性部分，稽之陳長仁、陳國欽兩家間，自97
    年起確因家暴傷害等事彼此付諸司法、纏訟數案迄今一節，
    經核原審97年度易字第72號、99年度簡字第1642號、99年度
    簡字第1934號案卷屬實，並有各該判決書、陳長仁和陳國欽
    之前案紀錄表等件附卷為憑（見原審卷第5-25頁），惟被告
    於該等訴訟中僅為證人身分、並非當事人，且本件案發前其
    只在98年4 月13日原審家事法庭作證1 次，內容略謂「陳長
    仁、陳國欽打架時我不在場，但事後為了家庭和諧，我有去
    找民代試圖化解渠間對立」（見原審98年度家護抗字第4 號
    卷第56頁），可見被告非但與前開官司沒有直接利害關係，
    其到庭作證時亦無何偏袒、且僅表露意在撮和兄弟紛爭之情
    狀，而認被告上開所辯「陳長仁挾怨報復」之說詞，尚乏實
    據。因認本案事證明確，被告所辯，不足採信（見原判決第
    2-5 頁），而核其所犯係刑法第305 條之恐嚇罪及同法第30
    9 條第1 項之公然侮辱罪，應依想像競合犯之規定，從一重
    罪之刑法第305 條之恐嚇罪處斷。復審酌被告早於89年間已
    有竊盜前科，至91年9 月12日執行完畢，此有前案紀錄表、
    刑案資料查註紀錄表等件可考，詎今再度犯下本案，顯見法
    治觀念依舊薄弱、未因歷經前案而收得警惕；又被告為智識
    正常之成年人，當知悉人際衝突應依理性平和之方式予以解
    決，竟不思循此，僅因細故即率然遂行公然侮辱、恐嚇危害
    安全，且加害對象係胞弟，犯罪動機殊屬可議；另被告漠視
    法治，不知尊重他人名譽、罔顧他人安危而犯下本案，卻未
    就所為表現絲毫愧對之意，自承案發迄今不曾向被害人誠心
    道歉或為任何賠償（見原審卷第113 頁以下），犯後態度確
    屬不佳；兼衡被害人遭辱罵、恐嚇程度之法益侵害結果等一
    切情狀，量處拘役59日，並諭知如易科罰金，以新臺幣1000
    元折算1 日之標準，且未併予宣告緩刑。已詳敘所憑之證據
    與認定之理由，所為論敘，經核並無違背經驗法則或論理法
    則，量刑亦屬妥適。至諭知緩刑為審判官之職權，本有自由
    裁量之餘地，原審未予諭知緩刑，自難以此指摘為不當，亦
    有最高法院19年上字第2043號判例意旨足資參照。原審並未
    認本件對被告所宣告之拘役，有以暫不執行為適當之情形，
    而未併予諭知緩刑，本屬其自由裁量職權之行使，尚不得認
    其有何違誤之處。
五、綜上所述，被告猶據陳詞提起上訴，復執業經原審調查後確
    認無誤之相同證據資料，空言否認犯罪並泛指原審判決採證
    認事及量刑過重不當云云。經核均未依據卷內既有訴訟資料
    或提出新事實、新證據指出原判決有何不當或違法而為足以
    影響判決本旨，而構成應予撤銷之具體指摘事由，是其上訴
    指稱原審判決違誤，請求撤銷原判決，顯屬未敘述具體理由
    。按之上開規定，被告之上訴要屬違背法律上之程式，自應
    由本院依刑事訴訟法第367 條前段、第372 條規定，不經言
    詞辯論逕行判決如主文。。
中    華    民    國   100    年    5     月    31    日
              刑事第三庭    審判長法  官  莊崑山
                                  法  官  張意聰
                                  法  官  莊松泉
以上正本證明與原本無異。
本件判決不得上訴。
中    華    民    國   100    年    5     月    31    日
                                  書記官  葉淑華